【裁判字號】    90,判,1749
【裁判日期】    900928
【裁判案由】    廢棄物清理法
【裁判全文】
最  高  行  政  法  院  判  決                    九十年度判字第一七四九號
    原      告  立山營造事業股份有限公司
    代  表  人  甲○○
    被      告  臺北市政府環境保護局
    代  表  人  沈世宏
右當事人間因廢棄物清理法事件，原告不服中華民國八十九年一月十八日行政院環境
保護署（八八）環署訴字第八○六○九號再訴願決定，提起行政訴訟。本院判決如左
：
    主  文
原告之訴駁回。
訴訟費用由原告負擔。
    事  實
緣被告所屬衛生稽查大隊接獲民眾陳情，於民國八十八年五月六日十時四十二分，在
臺北市○○路一一九號旁，發現原告承包「臺北市政府國民住宅處興雅國宅」新建工
程，施工未妥為清除、處理，致污泥流入水溝，且其廢棄物、泥土、污物污染工地附
近道路路面，乃拍照予以告發。被告據以裁處原告新臺幣九千元罰鍰。原告不服，一
再訴願，遞遭決定駁回，遂提起行政訴訟。茲摘敘兩造訴辯意旨於次：
原告起訴意旨略謂：本件原處分記載行為發現地點為「松隆路一一九號旁前」，惟該
地點距原告工地現場有數十公尺，該道路舉證照片究竟如何？一再訴願機關未前往履
勘，僅憑告發單位片面之詞及所繪製圖報告，逕信而為決定，難謂無官官相護之嫌。
原告工地主任葉振華受被告巡檢人員稱尚可陳情等語之誤導及一再以民眾檢舉，堅持
開立舉發書，予以施壓，且該工地地坪狹窄，位於巷道（基隆路一段八十三巷四十號
），工程正施工作業中，無奈而誤簽名（如罰鍰確定，其連帶須扣薪歸墊），絕非承
認該污染物係原告所為。自本工地開工起，被告所屬巡檢人員即經常前往工察查頻繁
，原告對工地安全與清潔管理一向重視，並責成現場施工人員負全責，施工品質均依
業主要求標準兢兢業業，本案據現場回報，當日運作與往常並無不同。爰訴請撤銷一
再訴願決定及原處分，俾維原告權益等語。
被告答辯意旨略謂：本件經向原告發單位查證，係被告所屬衛生稽查大隊於八十八年
二月二日十一時三十五分執勤，巡經松隆路一一五號前道路，發現因車輛夾帶污泥，
污染路面，即循線至基隆路一段八十三巷四十號，發現原告整地施工，未妥善做好防
護措施，致污泥污染道路，影響環境。原告工地人員見被告欲取締告發，才以高壓水
槍沖洗路面，污染範圍已由巷道延伸至松信路，經被告人員向原告工地主黃振華說明
污染事實，並經現場確認簽收無誤。查該工地未做洗車平臺及污水處理池，係污染主
因。被告為求謹慎，又於八十八年四月十五日十四時十分再度至現場複查，仍有車輛
輪胎夾帶泥沙，污染路面情事，遂拍照存證。原告所稱對工地安全與清潔管理一向極
為重視乙節並非屬實，被告之告發、處分，應無不當，請予維持等語。
    理  由
按「本法所稱廢棄物分左列二種．．．二、事業廢棄物．．．（二）一般事業廢棄物
：由事業機關所產生有害事業廢棄物以外之物。」「事業廢棄物之貯存、清除或處理
方法及設施，應符合中央主管機關之規定。」「貯存、清除或處理一般事業廢棄物違
反第十五條規定者，處二千元以上一萬元以下罰鍰。．．．」分別為廢棄物清理法第
二條第一項第二款第二目、第十五條及第二十四條所明定。又「本法所稱之事業機構
，係指工礦廠場、公司行號、醫療院所及中央主管機關指定之事業。」「本法第二條
第一項第二款第二目所稱之一般事業廢棄物如左：一、建築廢棄物。」「本法第二條
第一項第二款第二目所稱之一般廢棄物．．．不得有溢散、飛揚、流出、污染空氣、
水體、地面或散發惡臭等情事。」「本標準專用名詞定義如左：六、建築廢棄物：指
營建或拆除建築物或其他工程所產生之廢棄物。」「一般事業廢棄物之貯存方法，應
符合左列規定：一、貯存地點．．．不得有廢棄物飛揚、逸散、滲出、污染地面或散
發惡臭情事。」亦分別為廢棄物清理法臺北市施行細則第三十七條、第三十八條第一
款、第四十四條、事業廢棄物貯存清除處理方法及設施標準第二條第六款及第九條第
一款所規定。本件被告所屬衛生稽查大隊前述時地，查獲原告承包工程，施工未妥為
清除、處理，致污泥流入水溝，且其廢棄物、泥土、污物污染工地附近道路路面，有
照片七幀及舉發通知書、處分書、陳情訴願案件簽辦單等影本附訴願卷可稽。被告據
以裁處原告新臺幣九千元罰鍰，揆諸首揭規定，並無違誤，一再訴願決定，遞予維持
，俱無不合。原告訴稱原處分記載行為發現地點「松隆路一一九號旁前」，距原告工
地現場（基隆路一段八十三巷四十號）有數十公尺。原告工地主任葉振華受被告巡檢
人員稱尚可陳情等語之誤導而簽收舉發通知單，非承認該污染物係原告所為。原告對
工地安全與清潔管理一向重視，絕無污染情事云云。惟查，依前述現場照片顯示，該
照片係六日十時三十七分至十時四十分拍攝，包括工地出口、工地標示牌、工地出口
前道路及工地大門旁水溝，該工地標示牌標明工名稱為臺北市政府國民住宅處興雅國
宅，原告承造，出口前方道路有泥沙及車痕，大門旁水溝內有砂土，是原告工地顯有
施工未妥為清除、處理，致污泥流入水溝，且其廢棄物、泥土、污物污染工區○○道
路路面情事。原告所稱工地地點與處分書所載發現地點頗有距離縱然屬實，依前述照
片，原告工程車輪胎夾帶泥沙由工地帶至被告發現點，自有可能，其主張無違章行為
，與照片所示不符，無足採信。至原告工地主任簽收舉發通知單原因如何，與原告有
無違章行為無關，其訴非有理由，應予駁回。
據上論結，本件原告之訴為無理由，爰依行政訴訟法施行法第二條、行政訴訟法第九
十八條第三項前段，判決如主文。
中    華    民    國      九十      年      九        月    二十八      日
                    最 高 行 政 法 院  第 一 庭
                                審 判 長 法  官      黃  綠  星
                                         法  官      彭  鳳  至
                                         法  官      蔡  進  田
                                         法  官      黃  璽  君
                                         法  官      廖  宏  明
右  正  本  證  明  與  原  本  無  異
                                         法院書記官  邱  彰  德
中    華    民    國      九十      年      九        月    二十八      日


司法院資訊處製作；財團法人民間司法改革基金會備份。
